最高法院刑事判決
111年度台上字第5075號
上  訴  人  李智仁                    


上列上訴人因傷害案件，不服臺灣高等法院中華民國111年9月13
日第二審判決（111年度上訴字第2321號，起訴案號：臺灣新北
地方檢察署109年度偵字第15822號），提起上訴，本院判決如下
：
    主  文
上訴駁回。
    理  由
一、按刑事訴訟法第377條規定，上訴於第三審法院，非以判決
    違背法令為理由，不得為之。是提起第三審上訴，應以原判
    決違背法令為理由，係屬法定要件。如果上訴理由書狀並未
    依據卷內訴訟資料，具體指摘原判決不適用何種法則或如何
    適用不當，或所指摘原判決違法情事，顯與法律規定得為第
    三審上訴理由之違法情形，不相適合時，均應認其上訴為違
    背法律上之程式，予以駁回。
二、本件原審經審理結果，認為上訴人李智仁有如其引用之第一
    審判決事實欄所載之犯行，因而維持第一審論處上訴人犯傷
    害罪刑，並諭知拘役如易科罰金折算標準之判決，駁回上訴
    人在第二審之上訴。已載敘其所憑之證據及認定犯罪事實之
    理由，核其所為論斷說明，俱有卷內證據資料可資覆按，從
    形式上觀察，尚無足以影響其判決結果之違法情形存在。
三、上訴意旨略以：
　㈠上訴人因全程陪伴母親住院治療，心力交瘁而忘記原審審理
    期日，並非無正當理由不到庭。原判決未待上訴人到庭陳述
    ，逕行判決，當然違背法令。   
  ㈡上訴人係處於挨打狀態，並未動手。原判決未依職權傳喚目
    擊證人王富論到庭調查，僅憑證人即告訴人李祐嘉、賴金清
    之證詞及診斷證明書，遽認上訴人有傷害犯行，有調查職責
    未盡及違反罪疑唯輕原則之違誤。
四、經查:
  ㈠被告經合法傳喚，無正當之理由不到庭者，得不待其陳述，
    逕行判決，刑事訴訟法第371條定有明文。所謂無正當之理
    由不到庭，係指在社會通常觀念上，認為非正當之原因而不
    到庭者而言。
　　卷查：原審於民國111年8月23日上午9時50分進行審理程序
    ，郵寄予上訴人之該審理期日傳票於同年7月22日由受僱人
    （即社區管理委員會管理人員）代收，有送達證書在卷可憑
    （見原審卷第79頁）。上訴意旨所指忘記審理期日一節，依
    上開說明，難認係有正當理由不到庭。原審不待上訴人到庭
    陳述，逕行判決，自無違法可指。
  ㈡證據之取捨、證明力之判斷及事實之認定，係屬事實審法院
    得自由裁量判斷之職權，此項職權之行使，倘未違背客觀存
    在之經驗法則或論理法則，亦無明顯濫用裁量權之情事，自
    不得任意指為違法而執為適法之第三審上訴理由。
　　原判決引用第一審判決書之記載，係依憑李祐嘉、賴金清、
    證人邱麒瑞於偵審中之證詞，以及第一審勘驗現場監視錄影
    及雙方對話錄音光碟所製作之勘驗筆錄、診斷證明書等卷內
    相關證據資料，佐以上訴人所為不利於己部分之供述，不採
    上訴人所辯情節，而為前揭事實認定。
　　原判決並敘明：依上述事證顯示事發始末經過，堪認上訴人
    與李祐嘉、賴金清3人各基於傷害之犯意，彼此互毆致傷，
    上訴人並非出於正當防衛所為等旨。核其所為論述，尚與經
    驗法則、論理法則無違，係原審採證認事職權行使之事項，
    既無違證據法則，即不得任意指為違法。此部分上訴意旨泛
    言指摘：上訴人並未動手，原判決採證認事違法云云，係對
    於原判決已詳加論斷說明之事項，任憑己意，再事爭執，並
    非合法之上訴第三審理由。 
  ㈢應於審判期日調查之證據，係指該證據與判斷待證事實之有
    無，具有關聯性，倘予採納或經調查所能證明者，得以推翻
    原審判決所確認之事實，而得據以為不同之認定而言。如非
    事理所必然，或所證明之事項已臻明瞭，即欠缺其調查之必
    要性，縱未調查，或未於理由加以說明，均與所謂應調查而
    未調查之違背法令情形不相適合。
    上訴意旨並未陳明傳喚證人王富論到庭調查係證明何等待證
    事實，且得據以推翻原判決所確認之事實，而為上訴人有利
    之認定，自難認有調查之必要。原審就此部分未依職權贅為
    無益之調查，並無調查職責未盡之違法可言 。
五、綜上，上訴意旨或係置原判決已明白論斷的事項於不顧，或
    就屬原審採證認事職權的適法行使，任憑己意，異持評價，
    指為違法，或泛稱其有正當理由不到庭，均不能認為適法的
    第三審上訴理由。應認本件上訴為不合法律上之程式，予以
    駁回。
據上論結，應依刑事訴訟法第395條前段，判決如主文。
中　　華　　民　　國　　111 　年　　11　　月　　17　　日
                  刑事第五庭審判長法　官  李錦樑
                                  法　官  周政達
                                  法　官  錢建榮
                                  法　官  林婷立
                                  法　官  蘇素娥
本件正本證明與原本無異
                                  書記官  杜佳樺
中　　華　　民　　國　　111 　年　　11　　月　　24　　日